臺灣嘉義地方法院刑事判決　　　　　　 94年度簡上字第121號
上　訴　人
即　被　告　丙○○
　　　　　　　　　　　0號
選任辯護人　戊○○律師
上列上訴人因妨害名譽案件，不服本院嘉義簡易庭中華民國94年
5月31日94年度嘉簡字第604號第一審判決（聲請簡易判決處刑書
案號：臺灣嘉義地方法院檢察署94年度偵字第2100號），提起上
訴，本院管轄之第二審合議庭改依通常程序審理後，為第一審判
決如下：
    主  文
原判決撤銷。
丙○○無罪。
    理  由
一、本件聲請簡易判決處刑意旨略以：被告丙○○曾於民國91年
    8月12日，因臀部膿腫至位於嘉義市○○○路252號之「陽明
    醫院」經謝景祥醫師手術治療，於就醫期間，因腎臟衰竭進
    行洗腎，被告丙○○懷疑謝景祥涉有醫療過失之情，而心生
    不滿，於94年4月3日上午10時20分許，夥同不詳姓名年籍之
    男子約10人，共同基於公然侮辱之犯意聯絡，至上開陽明醫
    院前，由丙○○綁白布條，手持雞蛋1包抗議，並由該不詳
    姓名年籍之男子約10人揮灑冥紙等客觀上足以減損一般人對
    上開醫院社會上評價之方式，公然侮辱陽明醫院，因認被告
    丙○○涉犯刑法第309條第1項之公然侮辱罪嫌云云。
二、按犯罪事實應依證據認定之，無證據不得認定其犯罪事實；
    又不能證明被告犯罪者，應諭知無罪判決，刑事訴訟法第
    154條第2項、第301條第1項，分別定有明文。又告訴人之告
    訴，係以使被告受刑事訴追為目的，是其陳述是否與事實相
    符，仍應調查其他證據以資審認（最高法院52年台上字第
    1300 號判例參照）。又犯罪事實之認定，應憑真實之證據
    ，倘證據是否真實尚欠明確，自難以擬制推測之方法，為其
    判斷之基礎；而認定犯罪事實之證據係指足以認定被告確有
    犯罪行為之積極證據而言，該項證據自須適合於被告犯罪事
    實之認定，始得採為斷罪資料，最高法院著有53年台上字第
    656號、29年上字第3105號著有判例可資參照。且刑事訴訟
    上證明之資料，無論其為直接或間接證據，均須達於通常一
    般之人均不致有所懷疑，而得確信其為真實之程度，始得據
    為有罪之認定，若其關於被告是否犯罪之證明未能達此程度
    ，而有合理懷疑之存在，致使無從形成有罪之確信，根據「
    罪證有疑，利於被告」之證據法則，即不得遽為不利被告之
    認定，亦有最高法院76年度台上字第4986號判例可稽。
三、本件聲請簡易判決處刑意旨認上訴人即被告丙○○（下簡稱
    被告）涉犯公然侮辱罪之犯行，無非係以告訴人代理人謝景
    祥之指述、證人甲○○、丁○○之證述及簡報1紙、照片3張
    等資為依據。訊據被告堅詞否認有何公然侮辱之犯行，辯稱
    ：94年4月3日伊只有一個人前往陽明醫院，並未夥同不詳姓
    名年籍之男子約10人共同前往，當天伊手拿一盒雞蛋自車內
    走下來不到5、6步，就被北門派出所之員警甲○○攔下帶回
    警局，尚未有任何丟雞蛋或灑冥紙之行為等語。經查：
（一）程序事項：按對於簡易判決之上訴，準用刑事訴訟法第3
      編第1章及第2章之規定。管轄第二審之地方法院合議庭受
      理簡易判決上訴案件，應依通常程序審理。其認案件有刑
      事訴訟法第452條之情形者，應撤銷原判決，逕依通常程
      序為第一審判決；又按檢察官聲請以簡易判決處刑之案件
      ，經法院認為有第451 條之1第4項但書之情形（被告所犯
      之罪不合第449條所定得以簡易判決處刑之案件；法院認
      定之犯罪事實顯然與檢察官據以求處罪刑之事實不符，或
      於審判中發現其他裁判上一罪之犯罪事實，足認檢察官之
      求刑顯不適當者；法院於審理後，認應為無罪、免訴、不
      受理或管轄錯誤判決之諭知者；檢察官之請求顯有不當或
      顯失公平者）者，應適用通常程序審判之。法院辦理刑事
      訴訟簡易程序案件應行注意事項第14點、刑事訴訟法第
      452條規定參照。本院依據此等規定，認為本案具有刑事
      訴訟法第451條之1第4項但書第3款應為無罪判決諭知之情
      事，原審本應依同法第452條規定，改適用通常程序審判
      之，惟因誤用簡易程序裁判，當由本院合議庭準用刑事訴
      訟法第369條第2項規定撤銷原審判決，逕依通常程序為第
      一審判決，合先敘明。
（二）查被告當天是否有丟擲雞蛋乙情，經證人即北門派出所之
      員警甲○○到庭結證稱：「（94年4月3日你是否有到陽明
      醫院現場去？）有。（你當天看到什麼？）在場被告手提
      一籃雞蛋走過來，因為先前他曾經有去灑冥紙、丟雞蛋，
      所以我就有趨前上去查看，看到他拿雞蛋的那隻手有舉起
      來，就馬上制止他。（是否有看到被告丟雞蛋？）還沒丟
      出去，但是有做出要丟的動作，手有舉起來。（是否有看
      到被告丟冥紙？）沒有。（被告有無已經丟過雞蛋的痕跡
      ？）在大門牆壁上有看到一顆，但是沒有看到是被告丟的
      。（這是發生在你到達之前還是之後？）那個痕跡是我們
      事後到現場看，才發現的。（當天是你先到現場還是被告
      先到？）我先到。我確實是看到他走過來之後就向前，然
      後就把他帶回派出所。」等語（見本院卷第57至59頁94
      年8月22日審判筆錄）；而當時在現場之證人乙○○亦結
      證稱：「（你當天有無看到被告灑冥紙、丟雞蛋？）沒有
      。當天我與被告還有他太太到場，被告一下車，就被警察
      壓倒在地，所以我就和他一起去派出所，被告一下車就被
      抓走了。」等語（見本院卷第61頁94年8月22日審判筆錄
      ），是依證人甲○○、乙○○上開所證，被告於94年4 月
      3日當日尚未將雞蛋丟出，即遭北門派出所之員警甲○○
      帶回派出所乙情，應堪認定。
（三）至於證人即陽明醫院總務課職員丁○○雖於原審證稱：「
      （4月3日之情形？）我當天看到被告身穿白布條時，幾乎
      同時還看到一群年輕人，被告當時有丟雞蛋兩顆，丟到醫
      院的柱子上，如偵卷所附的照片兩張，他沒有灑冥紙，但
      有群年輕人有撒，被告丟雞蛋以後就被員警制伏帶走，我
      當天因為距離太遠沒有聽到被告說什麼。」等語（見本院
      94年度嘉簡字第604號卷第13頁94年5月30日訊問筆錄），
      然當場制伏被告之員警即上開證人甲○○已證稱：被告拿
      在手中之雞蛋尚未丟出，亦未看到被告丟出雞蛋，便趨前
      制止等情，已見前述，復參諸證人丁○○為告訴人陽明醫
      院之職員，是其所證是否全然與事實相符，而無偏頗之虞
      ，實非無疑，故其證詞尚難遽以採信。基此，本院認證人
      甲○○為執法之員警，與被告既非親非故，亦無特殊情誼
      關係，況其於94年4月3日被告到達陽明醫院前即已在場，
      應可清楚查知現場狀況，應依其證詞為真實可信。
（四）再查，公訴意旨以被告乃夥同不詳姓名年籍之男子約10人
      前往陽明醫院，並由不詳姓名年籍之男子揮灑冥紙云云，
      惟被告表示乃單獨前往，且證人甲○○係證稱：「（看到
      被告同時是否有看到後面有幾十個人？）因為現場人很多
      ，所以我分不清楚。（能否確定他們與被告同夥？）我感
      覺他們是一整群，但是，不是一起過來的。」等語（見本
      院卷第59頁94年8月22日審判筆錄），顯然依證人甲○○
      現場所見，並不足以認定被告與揮灑冥紙之不詳姓名年籍
      男子間有犯意聯絡及行為分擔，而係共同正犯。此外，被
      告雖坦承有攜帶冥紙前往，然並未承認當天揮灑於地上之
      冥紙為其所有，業據其於本院審判時陳述明確，自難以上
      開醫院現場有冥紙揮灑在地，即驟認被告與揮灑冥紙之人
      有犯意聯絡與行為分擔，此外，又查無其他證據證明被告
      確有夥同揮灑冥紙之不詳姓名年籍之男子共同前往陽明醫
      院，自難逕為不利被告之認定。至告訴人提供之現場照片
      三張（見偵卷第36、37頁）及簡報1份，僅可證明陽明醫
      院附近地面有冥紙及樑柱上有雞蛋留下之痕跡，然依證人
      甲○○及證人乙○○前開所證，並無從認定係被告所為，
      併予敘明。
（五）綜上各情以觀，本件被告於94年4月3日上午10時20分許雖
      有前往陽明醫院，然被告下車後不久，即遭證人甲○○制
      止而離開陽明醫院前往北門派出所，尚無任何丟擲雞蛋或
      揮灑冥紙之行為，已如上述，又雖認定犯罪事實所憑之證
      據，不以直接證據為限，惟本院綜合卷附之其他間接證據
      ，亦無法本於推理作用，認定被告與在場揮灑冥紙之不詳
      姓名年籍之男子間有犯意聯絡及行為分擔，而具有共同正
      犯關係。此外，復查無其他積極證據足認被告有何公訴人
      所指之公然侮辱犯行，揆諸前揭意旨，本件應屬不能證明
      被告犯罪，自應為被告無罪之諭知。
四、併案意旨部分（臺灣嘉義地方法院檢察署94年度偵字第3593
    號）：因本案業經判決無罪，尚難認併案部分與本案有何連
    續犯之裁判上一罪關係，自應退回檢察官另行偵辦，附此敘
    明。
據上論斷，應依刑事訴訟法第455條之1第1項、第3項、第364條
、第369條第1項前段、第2項、第452條、第451條之1第4項但書
第3款、第301條第1項，判決如主文。
本案經檢察官古富祺到庭執行職務。
中　　華　　民　　國　　94　　年　　9 　　月　　5 　　日
                  刑事第五庭    審判長  法  官  黃仁勇
                                        法  官  黃義成
                                        法　官　洪嘉蘭
以上正本證明與原本無異。
如不服本判決，應於判決送達後10日內，向本院提出上訴狀。
中　　華　　民　　國　　94　　年　　9 　　月　　5 　　日
                        　            　書記官　吳明蓉
